【裁判字號】    98,司家聲,547
【裁判日期】    981127
【裁判案由】    核定遺產管理人報酬
【裁判全文】
臺灣高雄地方法院民事裁定           98年度司家聲字第547號
聲  請  人  蘇志成律師即被繼承人甲○○之遺產管理人
上聲請人聲請核定遺產管理人報酬事件，本院裁定如下：
    主  文
聲請人任被繼承人甲○○（男，民國○○年○月○○日生，身分
證統一編號：Ｚ000000000號）遺產管理人之報酬核定
為新臺幣肆萬元。
程序費用新臺幣壹仟元由被繼承人甲○○之遺產負擔。
    理  由
一、按「遺產管理人，得請求報酬，其數額由親屬會議按其勞力
    及其與被繼承人之關係酌定之。」、「依本法之規定應開親
    屬會議時，由當事人、法定代理人或其他利害關係人召集之
    。」、「親屬會議不能召開或召開有困難時，依法應經親屬
    會議處理之事項，由有召集權人聲請法院處理之。」，民法
    第1183條、第1129條、第1132條第2 項前段分別定有明文。
二、聲請意旨略以：聲請人前經本院98年度司財管字第131 號民
    事裁定選任為被繼承人之遺產管理人。嗣依本院98年度司家
    催字第375 號民事裁定為公示催告，並於民國98年10月15日
    刊登於台灣新生報。查被繼承人甲○○之遺產已由本院民事
    執行處98年度司執字第1936號強制執行事件拍賣中，鑑定總
    值新臺幣（下同）1,634,020 元。茲因被繼承人之債權人業
    已聲請強制執行，又無親屬會議可資酌定本件報酬數額，另
    聲請人管理本件遺產事宜已支出費用6,440 元及本件聲請費
    1,000 元，，爰依民法第1183條及「代管無人承認繼承作業
    要點」第14點第3 項規定，以管理遺產報酬不得低於遺產現
    值百分之一為計算標準，暨參酌相關管理事務繁雜及現今律
    師承辦案件收費行情，狀請本院裁定本件遺產管理報酬為50
    ,000元，以便向日後聲明參與分配等語。
三、經查：
  (一)本件被繼承人甲○○死亡後，其繼承人等均已拋棄繼承權，
    且未經親屬會議選定遺產管理人，經本院選任聲請人為被繼
    承人之遺產管理人乙節，有聲請人提出之本院98年度司財管
    字第131 號民事裁定暨其確定證明書附卷可稽，堪信為真實
    。準此，聲請人顯難召開親屬會議酌定其管理遺產之報酬，
    是其本於利害關係人之地位，聲請本院酌定報酬，洵屬有據
    。
  (二)聲請人主張之前揭事實，除上述裁定外，另據其提出被繼承
    人甲○○之遺產清冊、財政部高雄市國稅局財產歸屬資料清
    單、高雄縣美濃鎮○○段395 地號土地及同段270 建號之土
    地及建物登記謄本、本院98年度司家催字第375 號民事裁定
    、台灣新生報刊登廣告證明單、本院民事執行處98年5 月26
    日雄院高98司執溫字第1936號通知、分類廣告費收據、地政
    士辦理各項案件費用明細表等件各1 份為證，堪信為真實。
    本院審酌：被繼承人之遺產有上開土地及建物共2 筆，合計
    現值1,634,020 元，有上開土地及建物登記謄本、財政部高
    雄市國稅局財產歸屬資料清單及本院民事執行處98年5 月26
    日雄院高98司執溫字第1936號通知附卷可參，其債權人台灣
    土地銀行股份有限公司已向本院聲請強制執行，除此之外，
    即無其他債權人陳報債權、債務或遺贈，聲請人所需支出之
    相關勞力、時間、心力尚屬非鉅；又聲請人業已公示催告、
    登報等管理遺產行為，後續尚有通知債權人陳報債權、查詢
    被繼承人財產及強制執行程序等其他事項須處理，聲請人處
    理上開事務及後續處理所需時間之久暫、耗費人力之程度及
    各債權人受償權利之保障等一切情狀，認本件遺產管理人之
    報酬以40,000元（含已代為墊支之相關費用5,440 元【其中
    本院98年度司家催字第375 號公示催告聲請費，及本件核定
    遺產管理人報酬之聲請費，已經裁定明示由被繼承人甲○○
    之遺產負擔，應予扣除】）為適當，爰酌定如主文第1 項所
    示。至財政部訂頒「代管無人承認繼承遺產作業要點」第14
    點第3 項規定，管理遺產報酬不得低於遺產現值百分之一，
    僅供法院斟酌，尚非為據以論酬之依據，併此敘明。
四、末按依法應由關係人（包括聲請人、相對人及其他利害關係
    人）負擔費用者，法院裁定命關係人負擔時，應一併確定其
    數額，非訟事件法第24條第1 項所明定。經核本件聲請事件
    ，應徵之程序費用為1,000 元，依非訟事件法第157 條規定
    ，應由遺產負擔，爰併予確定如主文第2 項所示，附此敘明
    。
五、依非訟事件法第157 條、第24條第1 項，裁定如主文。
中    華    民    國    98    年    11    月    27    日
                  家事法庭  司法事務官  任士慧
正本係照原本作成。
如對本裁定抗告，須於裁定送達後10日之不變期間內，向本院提
出抗告狀，並繳納抗告費新臺幣1,000 元。
中    華    民    國    98    年    11    月    27    日
                                書記官  黃翔彬


司法院資訊處製作；財團法人民間司法改革基金會備份。
